【裁判字號】    98,交聲,1388
【裁判日期】    990128
【裁判案由】    違反道路交通管理處罰條例聲明異議
【裁判全文】
臺灣士林地方法院交通事件裁定        98年度交聲字第1388號
原處分機關  交通部公路總局臺北區監理所蘆洲監理站
異  議  人
即受處分人  甲○○
                      樓
上列異議人即受處分人因違反道路交通管理處罰條例案件，對於
交通部公路總局臺北區監理所蘆洲監理站98年11月5 日所為之處
分（原處分案號：北監蘆字第裁46-C00000000號），聲明異議，
本院裁定如下：
    主  文
原處分撤銷。
甲○○汽車駕駛人，駕駛汽車經測試檢定酒精濃度超過規定標準
，處罰鍰新臺幣肆萬伍仟元（罰鍰俟刑事判決確定後，再予依道
路交通管理處罰條例第參拾伍條第捌項規定執行罰鍰事宜），並
應吊扣輕型機車駕駛執照拾貳個月及接受道路交通安全講習。
    理  由
一、按汽車駕駛人飲用酒類或其他類似物後其吐氣所含酒精濃度
    超過每公升0.25毫克或血液中酒精濃度超過百分之0.05以上
    者，不得駕車，道路交通安全規則第114 條第2 款定有明文
    。又汽車駕駛人，駕駛汽車經測試檢定有酒精濃度超過規定
    標準者，處新臺幣（下同）15,000元以上60,000元以下罰鍰
    ，並當場移置保管其車輛及吊扣其駕駛執照1 年，道路交通
    管理處罰條例第35條第1 項第1 款亦有明文。又汽車駕駛人
    有本條例第35條第1 項之情形者，應接受道路交通安全講習
    ，同條例第24條第1 項第2 款復有規定。而道路交通管理處
    罰條例所稱之汽車亦包括機器腳踏車，道路交通安全規則第
    2 條第1 項第1 款、道路交通管理處罰條例第3 條第8 款可
    明。
二、原處分意旨略以：異議人即受處分人甲○○騎乘車號DRQ-52
    3 號輕型機車，於民國（下同）98年4 月29日3 時01分許，
    行經臺北縣淡水鎮○○路37號前，經警攔查其有汽車駕駛人
    酒精濃度（酒測值為0.85MG/L）超過規定標準之違規，依道
    路交通管理處罰條例第35條第1 項第1 款規定，處異議人罰
    鍰45,000元（罰鍰俟刑事判決確定後，再至本站到案），並
    吊扣駕駛執照12個月及依同條例第24條規定施以道路交通安
    全講習。
三、異議意旨略以：異議人願接受罰鍰及參加講習之裁罰，僅就
    吊扣普通小客車駕照部分聲明異議云云。
四、經查：
(一)聲明異議屬一種司法救濟途徑，由法院審查受處分人所涉之
    違規事實是否成立，及原處分所適用之法條是否正確、裁罰
    是否適當，因法院負有司法審查之作用，對原處分失當時，
    應自為處分，就罰鍰、吊照及安全講習等處罰效果，宜為一
    併重新諭知（臺灣高等法院暨所屬法院98年法律座談會刑事
    類提案第23號決議參照）。
(二)本件異議人於98年4 月29日3 時01分許，行經臺北縣淡水鎮
    ○○路37號前，經警攔查其有汽車駕駛人酒精濃度（酒測值
    為0.85MG/L）超過規定標準之違規行為，為受處分人所自承
    ，並有檢測呼氣酒精濃度資料表、臺北縣政府警察局98年4
    月29日北縣警交大字第C00000000 號舉發違反道路交通管理
    事件通知單在卷可稽。
(三)按道路交通管理處罰條例第68條於94年12月14日修正，並自
    95年3 月1 日施行，修正前規定：「汽車駕駛人，因違反本
    條例及道路交通安全規則之規定，受吊扣或吊銷駕駛執照處
    分時，吊扣或吊銷其持有各級車類之駕駛執照」，修正後則
    規定：「汽車駕駛人，因違反本條例及道路交通安全規則之
    規定，受吊銷駕駛執照處分時，吊銷其持有各級車類之駕駛
    執照」，將原規定之吊扣行為人所持有之各級車類駕駛執照
    等規定刪除，考其修正理由，乃舊法將違規駕駛人所持有各
    級車類之駕駛執照一併吊扣，失之過酷，影響人民工作及生
    活甚鉅，故修正後乃規定吊扣駕駛執照處分時，不再吊扣其
    持有各級車類之駕駛執照，僅得吊扣違規或違法當時所駕駛
    車種之駕駛執照。本件異議人領有普通小型車駕駛執照，其
    騎乘輕型機車違反交通法令，依法所受之處分應為限制其駕
    駛輕型機車之權利，而非限制其駕駛普通小型車之權利。至
    於實際執行面上核給汽車駕駛執照1 張即可騎乘輕型機車而
    無庸再行核發輕型機車駕駛執照（即一人一照原則），致持
    有普通小型車駕駛執照者，因騎乘輕型機車違規而須吊扣普
    通小型車執照時產生技術層面之困難，惟此屬技術層面問題
    ，實難據以為原處分適法之理由。
(四)再按行政罰法第26條規定：一行為同時觸犯刑事法律及違反
    行政法上義務規定者，依刑事法律處罰之，但其行為應處以
    其他種類行政罰或得沒入之物而未經法院宣告沒收者，亦得
    裁處之，前項行為如經不起訴處分或為無罪、免訴、不受理
    、不付審理之裁判確定者，得依違反行政法上義務規定裁處
    之。又道路交通管理處罰條例第35條第8 項規定：前項汽車
    駕駛人，經裁判確定處以罰金低於本條例第92條第3 項所訂
    最低罰鍰基準規定者，應依本條例裁決繳納不足最低罰鍰之
    部分。前述規定乃揭櫫一事不二罰原則，即因一行為同時觸
    犯刑事法律及違反行政法上義務規定時，由於刑罰與行政罰
    同屬對不法行為之制裁，而刑罰之懲罰作用較強，故依刑事
    法律處罰即足資警惕時，即無一事二罰再處行政罰之必要，
    除非刑事法律之處罰低於行政罰，始就不足部分處以行政罰
    。本件原處分機關裁決「異議人罰鍰45,000元（罰鍰俟刑事
    判決確定後，再至本站到案）」部分，即罰鍰部分俟本件之
    刑事判決確定後，再予依道路交通管理處罰條例第35條第8
    項規定執行罰鍰事宜，自合於上開意旨，併予補充。
五、綜上所述，原處分關於吊扣駕駛執照12個月之處分，既有上
    開不當之處，本院自應將此部分撤銷，由原處分機關另為適
    法之處理；至原處分關於罰鍰45,000元（罰鍰俟刑事判決確
    定後，再予依同條例第35條第8 項規定執行罰鍰事宜）及施
    以道路交通安全講習部分，於法則無不合，原處分機關自得
    予以裁罰。
六、據上論斷，應依道路交通案件處理辦法第19條、第20條前段
    裁定如主文。
中    華    民    國    99    年    1     月    28    日
                  交通法庭法  官  李正紀
以上正本證明與原本無異。
如不服本裁定，應於裁定送達五日內，向本院提出抗告狀。
                          書記官  黃瓊芳
中    華    民    國    99    年    1     月    28    日


司法院資訊處製作；財團法人民間司法改革基金會備份。
